臺灣桃園地方法院刑事判決
 111年度審易字第1660號
公  訴  人  臺灣桃園地方檢察署檢察官
被      告  周大元


上列被告因詐欺案件，經檢察官提起公訴（ 111年度偵字第7269
號、第11499號），本院判決如下：
    主  文
本件免訴。
    事實及理由
一、公訴意旨略以：被告周大元可預見如將金融機構帳戶存摺、
    提款卡及密碼等提供不相識之人使用，可能幫助他人利用該
    帳戶作為詐欺取財時指示受詐騙者匯款及行騙之人提款之工
    具，且受詐騙者匯入款項遭提領後，即遮斷資金流動軌跡，
    達到掩飾、隱匿犯罪所得之目的，竟仍不違背其本意，基於
    幫助詐欺取財及幫助洗錢之不確定故意，於民國110年7月上
    旬，在桃園市大溪區員林路2段統一超商，以店到店方式，
    將中國信託商業銀行帳號000000000000號帳戶(下稱中國信
    託帳戶)、台中商業銀行帳號000-000000000000號(下稱台中
    商銀帳戶)、聯邦商業銀行000-000000000000號(下稱聯邦銀
    行帳戶)之金融卡及密碼提供與真實姓名年籍不詳之詐欺集
    團成員使用。嗣該詐欺集團成員取得本案帳戶後，即共同意
    圖為自己不法之所有，基於詐欺取財及洗錢之犯意聯絡，分
    別於附表一所示之時間，向附表一所示之對象施用詐術，致
    渠等陷於錯誤，而分別於附表一所示之時間匯款至附表一所
    示之帳戶內，旋遭提領一空。嗣陳岳圻、徐郁婷、楊鈞全、
    蔡芠蔚、黃柏銓、黃衍憲發覺有異，報警處理而查悉上情。
    因認被告涉犯刑法第30條第1項前段、第339條第1項之幫助
    詐欺取財罪嫌（下稱「本案」）。
二、按案件曾經判決確定者，應諭知免訴之判決，並得不經言詞
    辯論為之，刑事訴訟法第302 條第1 款、第307 條分別定有
    明文。此項訴訟法上所謂一事不再理之原則，關於實質上一
    罪或裁判上一罪，均有其適用（最高法院60年度台非字第77
    號判例意旨參照）。經查： 
（一）被告周大元明知金融機構存摺帳戶為個人信用之表徵，且
      任何人均可自行到金融機構申請開立存款帳戶而無特別之
      窒礙，並可預見將自己所有之帳戶金融卡及提款密碼等金
      融帳戶資料提供他人時，極可能供詐欺集團作為人頭帳戶
      ，難以追查該詐欺罪所得財物，而掩飾詐欺集團所犯詐欺
      罪犯罪所得之去向，竟基於幫助他人詐欺取財之不確定故
      意，於民國110年6月底至7月初之間某日，在不詳地點，
      將其所有之台新國際商業銀行帳號000-00000000000000號
      帳戶（下稱台新帳戶）之提款卡、密碼，提供予真實姓名
      、年籍不詳之詐騙集團成員，供其所屬詐欺集團作為犯罪
      所得存提匯款之用。嗣該詐欺集團取得台新帳戶後，即基
      於詐欺之犯意聯絡，以附表二所示詐騙方式，詐欺朱○○（
      93年5月生，真實姓名年籍詳卷），致其陷於錯誤，於附
      表二所示匯款時間、地點，匯款附表所示金額，至本案台
      新帳戶，業經臺灣桃園地方檢察署檢察官以110年度偵字
      第36439號聲請簡易判決處刑，並於111年5月24日據本院
      以110年度桃簡字第2112號判決判處有期徒刑2月，併科罰
      金新臺幣1萬元確定等情（下稱「該前案」），有臺灣高
      等法院被告前案紀錄表、「該前案」刑事判決書影本足佐
      。
（二）再查，被告於警詢及偵訊時均供稱：伊當時是一次寄4個
      帳戶的存簿、提款卡給他人，4個帳戶裡面包含聯邦銀行
      帳號、中國信託銀行帳號、台中銀行帳號及台新銀行帳號
      之提款卡等語（見偵卷第14頁、第252頁），而一人交付
      數銀行帳戶以供詐欺集團使用，於現今亦屬常態，此外，
      復查無其他積極證據證明被告係基於不同之幫助決意，而
      非同時交付上開「本案」之「中國信託帳戶、台中商銀帳
      戶及聯邦銀行帳戶之提款卡」及「該前案」之「台新銀行
      帳戶之提款卡」，依罪疑唯輕原則，應認被告係同時交付
      上開4帳戶之提款卡及密碼，準此，被告自僅為一個幫助
      行為，並致衍生「該前案」及「本案」之各項犯行，核屬
      一行為觸犯數罪名之想像競合犯，從而，「本案」與「該
      前案」當具裁判上一罪之關係而為同一案件，職是，「本
      案」即應為「該前案」確定判決之既判力所及，揆諸首開
      說明，本件爰不經言詞辯論，逕為諭知免訴之判決。
據上論斷，應依刑事訴訟法第302條第1款、第307 條判決如主文
。
中    華    民    國   111    年    9     月    29    日
                  刑事審查庭  審判長法  官  馮浩庭
                                    法  官  呂曾達
                                    法  官  李佳穎
以上正本證明與原本無異。
如不服本判決應於收受判決後20日內向本院提出上訴書狀，並應
敘述具體理由。其未敘述上訴理由者，應於上訴期間屆滿後20日
內向本院補提理由書(均須按他造當事人之人數附繕本)「切勿逕
送上級法院」。
                                    書記官 蔡萱穎
中    華    民    國   111    年    9     月    29    日
附表一：
編號 告訴人/被害人 詐騙時間及方式 匯款時間 匯款金額 （新臺幣） 匯入帳戶  1 陳岳圻 詐欺集團成員於110年7月22日晚間7時8分許，致電陳岳圻佯稱：其為銀行人員，收到網路賣家停止訂單通知，要求陳岳圻至ATM提款，依指示操作之詐騙方式云云。 110年7月23日0時13分許 3萬元 中國信託帳戶  2 徐郁婷 (被害人) 詐欺集團成員於110年7月22日16時30分許，致電徐郁婷佯稱：其為電商業者客服，因帳戶設定錯誤，需協助操作解除云云。 110年7月22日17時13分許 1萬7110元 台中商銀帳戶    110年7月22日17時18分許 1111元   3 楊鈞全 詐欺集團成員於110年7月22日16時20分前某時，致電楊鈞全佯稱：其為電商業者客服，因帳戶設定錯誤，需協助操作解除云云 110年7月22日16時20分許 3萬8989元 聯邦銀行帳戶  4 蔡芠蔚 (被害人) 詐欺集團成員於110年7月22日16時10分前某時，致電蔡芠蔚佯稱：因設定錯誤而誤設成高級會員，需協助操作解除云云。 110年7月22日16時42分許 1萬9985元 聯邦銀行帳戶  5 黃柏銓 詐欺集團成員於110年7月22日16時35分許，致電黃柏銓佯稱：因設定錯誤而訂單重複，需協助操作解除云云。 110年7月22日17時14分許 3萬6101元 聯邦銀行帳戶  6 黃衍憲 詐欺集團成員於110年7月22日17時46分前某時，致電黃衍憲佯稱：因設定錯誤而誤設成會員，需協助操作解除云云。 110年7月22日18時20分許 2萬9989元 中國信託帳戶    110年7月22日18時41分許 2萬9985元  
附表二：
被害人 詐騙方式 匯款地點 匯款時間（民國） 匯款金額 （新臺幣） 告訴人所匯款之帳戶 被告接收款項之帳戶 朱婕綺 朱○○於民國110年7月22日16時許，接獲一名真實姓名、年籍不詳，自稱某不詳店家之詐騙集團成員電話，該員向朱○○詐稱，因店家之系統遭駭客入侵，已將朱○○設定為高級會員，若不欲升級為高級會員，須至郵局處理匯款事宜，嗣一名真實姓名、年籍不詳，自稱郵局人員之詐欺集團成員來電，向朱○○詐稱，須依指示匯款，致朱○○陷於錯誤，於右列時間、地點，自右列帳戶匯款至右列被告帳戶內。 彰化縣○○鎮○○路0段000號 110年7月22日18時08分許 3萬元 無摺存款 000-00000000000000